---
title: "Reporte de mapeo"
output:
  html_document:
    self_contained: true
    theme: null
    css: null
params:
  project: "nacional"
  cc: "MKD"
  proj: "NACIONAL"
  property: "pH_H2O"
  d1: 0
  d2: 30
  unit: ""
  project_dir: ""
---

```{r setup, include=FALSE}
knitr::opts_chunk$set(echo = FALSE, message = FALSE, warning = FALSE, fig.align = "center")
suppressPackageStartupMessages({
  library(ggplot2)
  library(terra)
  library(dplyr)
})

# 1. Resolución de directorio de proyecto y metadatos ------------------------
p <- if (!is.null(params$project_dir) && nzchar(params$project_dir) && dir.exists(params$project_dir)) {
  params$project_dir
} else if (dir.exists(file.path("projects", params$project))) {
  file.path("projects", params$project)
} else if (dir.exists(params$project)) {
  params$project
} else {
  "."
}

tag <- sprintf("%s-%s-%s-%s-%s", params$cc, params$proj, params$property, params$d1, params$d2)
na_txt <- "NO EVALUADO"
fmt <- function(x, d = 3) ifelse(is.na(x), na_txt, formatC(x, format = "f", digits = d))

# 2. Carga de datos de covariables y perfiles ---------------------------------
f_cov <- file.path(p, "data", "step2_covariates.csv")
dat <- if (file.exists(f_cov)) read.csv(f_cov, stringsAsFactors = FALSE) else data.frame()
has_prop <- (params$property %in% names(dat))
y <- if (has_prop) dat[[params$property]] else numeric()

# 3. Carga de modelo QRF y métricas -------------------------------------------
f_mdl <- file.path(p, "outputs", sprintf("ranger_model_%s.rds", params$property))
mdl <- if (file.exists(f_mdl)) readRDS(f_mdl) else NULL

bt <- if (!is.null(mdl) && !is.null(mdl$bestTune)) mdl$bestTune else NULL
cvp <- if (!is.null(mdl) && !is.null(mdl$pred) && !is.null(bt)) {
  merge(mdl$pred, bt[, names(bt), drop = FALSE])
} else {
  NULL
}

ccc_func <- function(o, e) {
  denom <- (var(o) + var(e) + (mean(o) - mean(e))^2)
  if (is.na(denom) || denom == 0) return(NA_real_)
  2 * cov(o, e) / denom
}

# Comprobar si existe archivo JSON de métricas pre-guardado
f_metrics_json <- file.path(p, "outputs", sprintf("metrics_%s.json", params$property))
if (file.exists(f_metrics_json) && requireNamespace("jsonlite", quietly = TRUE)) {
  m_parsed <- jsonlite::fromJSON(f_metrics_json)
  m <- c(
    R2 = if (!is.null(m_parsed$R2)) m_parsed$R2 else NA_real_,
    RMSE = if (!is.null(m_parsed$RMSE)) m_parsed$RMSE else NA_real_,
    MAE = if (!is.null(m_parsed$MAE)) m_parsed$MAE else NA_real_,
    CCC = if (!is.null(m_parsed$CCC)) m_parsed$CCC else NA_real_,
    Sesgo = if (!is.null(m_parsed$Bias)) m_parsed$Bias else (if (!is.null(m_parsed$Sesgo)) m_parsed$Sesgo else NA_real_)
  )
} else if (!is.null(cvp) && nrow(cvp) > 0) {
  m <- c(
    R2 = 1 - sum((cvp$obs - cvp$pred)^2) / sum((cvp$obs - mean(cvp$obs))^2),
    RMSE = sqrt(mean((cvp$obs - cvp$pred)^2)),
    MAE = mean(abs(cvp$obs - cvp$pred)),
    CCC = ccc_func(cvp$obs, cvp$pred),
    Sesgo = mean(cvp$pred - cvp$obs)
  )
} else {
  m <- c(R2 = NA_real_, RMSE = NA_real_, MAE = NA_real_, CCC = NA_real_, Sesgo = NA_real_)
}

# 4. Carga de rasters predichos ------------------------------------------------
f_mean <- file.path(p, "outputs", paste0(tag, "-mean.tif"))
f_sd   <- file.path(p, "outputs", paste0(tag, "-sd.tif"))
has_rasters <- file.exists(f_mean) && file.exists(f_sd)
r_mean <- if (has_rasters) tryCatch(rast(f_mean), error = function(e) NULL) else NULL
r_sd   <- if (has_rasters) tryCatch(rast(f_sd), error = function(e) NULL) else NULL

# Funciones de formateo UI
tile <- function(l, v) sprintf('<div class="tile"><span>%s</span><b>%s</b></div>', l, v)
rows <- function(df) paste0('<div class="kv">', paste0('<div><span>', df[[1]], '</span><b>', df[[2]], '</b></div>', collapse = ""), '</div>')
th <- theme_minimal(base_family = "sans", base_size = 12) +
  theme(panel.grid.minor = element_blank(), plot.title = element_text(face = "bold"))
```

```{r css, results="asis"}
cat('<style>
@import url("https://fonts.googleapis.com/css2?family=IBM+Plex+Mono:wght@400;500&family=IBM+Plex+Sans:wght@400;500;600&family=Source+Serif+4:opsz,wght@8..60,600&display=swap");
body{margin:0;background:#FBFAF6;color:#1F2421;font:14px/1.5 "IBM Plex Sans",system-ui,sans-serif}
.page{max-width:900px;margin:0 auto;padding:48px 24px}
h1{font:600 40px/1.1 "Source Serif 4",Georgia,serif;color:#8A5A2B;margin:8px 0 20px}
h2{font:600 22px "Source Serif 4",Georgia,serif;margin:40px 0 12px}
.top{border-bottom:2px solid #1F2421;padding-bottom:20px}
.meta{font:12px "IBM Plex Mono",monospace;color:#5B625D;text-transform:uppercase;letter-spacing:.06em}
.kv>div{display:flex;justify-content:space-between;gap:16px;padding:8px 0;border-bottom:1px solid #D9D6CC}
.kv span{color:#5B625D}.kv b{font:500 14px "IBM Plex Mono",monospace}
.tiles{display:grid;grid-template-columns:repeat(auto-fit,minmax(120px,1fr));gap:12px;margin:12px 0}
.tile{border:1px solid #D9D6CC;background:#fff;padding:14px;display:flex;flex-direction:column}
.tile span{font-size:12px;color:#5B625D;text-transform:uppercase;letter-spacing:.05em}
.tile b{font:500 24px "IBM Plex Mono",monospace;color:#8A5A2B}
.note{font-size:13px;color:#5B625D}
.log-table{width:100%;border-collapse:collapse;font-size:12px;margin-top:12px}
.log-table th,.log-table td{border:1px solid #D9D6CC;padding:6px 10px;text-align:left}
.log-table th{background:#F0EEE6;font-family:"IBM Plex Mono",monospace;color:#1F2421}
img{max-width:100%}
</style><div class="page">')
```

<div class="top"><div class="meta">DSM-Harness · Reporte de mapeo · `r format(Sys.time(), "%Y-%m-%d")`</div>
<h1>`r params$property` · `r params$d1`–`r params$d2` cm</h1>
`r rows(data.frame(a = c("País / proyecto", "Perfiles usados", "Salida"), b = c(paste(params$cc, params$proj, sep = " · "), nrow(dat), tag)))`
</div>

## 1. Sitios de observación

```{r sites, fig.width=7, fig.height=4.6}
if (nrow(dat) > 0 && all(c("longitude", "latitude") %in% names(dat))) {
  ggplot(dat, aes(longitude, latitude)) +
    geom_point(alpha = .45, size = .8, colour = "#8A5A2B") +
    coord_quickmap() +
    labs(x = "Longitud", y = "Latitud") + th
} else {
  cat("<p class=\"note\">Coordenadas no disponibles o dataset vacío: NO EVALUADO.</p>")
}
```

```{r sites_meta, results="asis"}
if (nrow(dat) > 0 && length(y) > 0 && all(c("longitude", "latitude") %in% names(dat))) {
  cat(rows(data.frame(
    a = c("Perfiles con la variable", "Rango longitud", "Rango latitud"),
    b = c(
      sum(!is.na(y)),
      paste(round(range(dat$longitude, na.rm = TRUE), 2), collapse = " a "),
      paste(round(range(dat$latitude, na.rm = TRUE), 2), collapse = " a ")
    )
  )))
} else {
  cat(sprintf('<p class="note">%s</p>', na_txt))
}
```

<p class="note">Descripción de la distribución espacial: solo la observada en el mapa y en los reportes; lo demás, NO EVALUADO.</p>

## 2. Distribución de los valores

```{r hist, fig.width=7, fig.height=3.6}
if (length(y) > 0 && any(!is.na(y))) {
  lbl_x <- if (nzchar(params$unit)) paste(params$property, paste0("(", params$unit, ")")) else params$property
  ggplot(dat, aes(.data[[params$property]])) +
    geom_histogram(bins = 30, fill = "#C98B4B", colour = "#FBFAF6") +
    labs(x = lbl_x, y = "Perfiles") + th
} else {
  cat("<p class=\"note\">Variable no presente en datos: NO EVALUADO.</p>")
}
```

```{r hist_meta, results="asis"}
if (length(y) > 0 && any(!is.na(y))) {
  y_v <- y[!is.na(y)]
  cat(rows(data.frame(
    a = c("Mínimo", "P25", "Mediana", "Media", "P75", "Máximo", "Desv. estándar"),
    b = fmt(c(min(y_v), quantile(y_v, .25), median(y_v), mean(y_v), quantile(y_v, .75), max(y_v), sd(y_v)), 2)
  )))
} else {
  cat(sprintf('<p class="note">%s</p>', na_txt))
}
```

## 3. Modelo y desempeño

<div class="tiles">`r paste(mapply(tile, names(m), fmt(m)), collapse = "")`</div>

```{r model_meta, results="asis"}
if (!is.null(bt)) {
  init_covs <- if (nrow(dat) > 0) max(0, ncol(dat) - 5) else 0
  cat(rows(data.frame(
    a = c("Algoritmo", "mtry", "Regla de división", "min.node.size", "Covariables iniciales"),
    b = c("Quantile Regression Forest (ranger)", bt$mtry, bt$splitrule, bt$min.node.size, init_covs)
  )))
} else {
  cat(sprintf('<p class="note">Parámetros de afinación del modelo: %s</p>', na_txt))
}
```

```{r boruta, results="asis"}
f_boruta <- file.path(p, "reports", sprintf("boruta_%s.png", params$property))
if (file.exists(f_boruta) && requireNamespace("base64enc", quietly = TRUE)) {
  cat(sprintf('<div style="margin-top:16px;"><img src="data:image/png;base64,%s" style="max-width:100%%;border:1px solid #D9D6CC;" /></div>', base64enc::base64encode(f_boruta)))
} else {
  cat(sprintf('<p class="note">Gráfico de selección Boruta: %s</p>', na_txt))
}
```

## 4. Validación

```{r scatter, fig.width=5.5, fig.height=5.5}
if (!is.null(cvp) && nrow(cvp) > 0) {
  ggplot(cvp, aes(obs, pred)) +
    geom_point(alpha = .35, size = .8, colour = "#2F6F6B") +
    geom_abline(slope = 1, intercept = 0, colour = "#C0392B", linewidth = 0.8) +
    coord_equal() +
    labs(x = "Observado", y = "Predicho (validación cruzada)") + th
} else {
  cat("<p class=\"note\">Predicciones de validación cruzada: NO EVALUADO.</p>")
}
```

<p class="note">La línea roja es la recta 1:1 (predicho = observado), no una regresión de los puntos. Validación independiente: NO EVALUADA salvo que se haya hecho.</p>

## 5. Mapas finales

```{r maps, fig.width=9, fig.height=4.4}
if (!is.null(r_mean) && !is.null(r_sd)) {
  agg <- function(r) {
    f_fact <- max(1, floor(ncol(r) / 400))
    as.data.frame(aggregate(r, fact = f_fact, na.rm = TRUE), xy = TRUE) |> setNames(c("x", "y", "v"))
  }
  mp <- function(r, pal, ttl) {
    ggplot(agg(r), aes(x, y, fill = v)) +
      geom_raster() +
      coord_quickmap() +
      scale_fill_gradientn(colours = pal, name = NULL) +
      labs(title = ttl, x = NULL, y = NULL) + th
  }
  gridExtra::grid.arrange(
    mp(r_mean, c("#F3E3C3", "#C98B4B", "#6B3F1D"), "Predicción media"),
    mp(r_sd, c("#DCEBE8", "#4E918B", "#173F3C"), "Incertidumbre (SD)"),
    ncol = 2
  )
} else {
  cat("<p class=\"note\">Mapas raster no disponibles o no generados todavía (ejecuta el Paso 4 primero): NO EVALUADO.</p>")
}
```

```{r maps_meta, results="asis"}
if (!is.null(r_mean) && !is.null(r_sd)) {
  crs_desc <- tryCatch(crs(r_mean, describe = TRUE), error = function(e) NULL)
  crs_label <- if (!is.null(crs_desc) && !is.null(crs_desc$code) && nzchar(as.character(crs_desc$code))) {
    paste("EPSG:", crs_desc$code)
  } else {
    tryCatch(crs(r_mean, proj = TRUE), error = function(e) "NO EVALUADO")
  }
  
  rng_mean <- tryCatch(round(unlist(global(r_mean, "range", na.rm = TRUE)), 2), error = function(e) c(NA, NA))
  rng_sd   <- tryCatch(round(unlist(global(r_sd, "range", na.rm = TRUE)), 2), error = function(e) c(NA, NA))
  
  cat(rows(data.frame(
    a = c("Archivo media", "Archivo SD", "Resolución", "CRS", "Rango media", "Rango SD"),
    b = c(
      basename(f_mean),
      basename(f_sd),
      paste(signif(res(r_mean), 3), collapse = " × "),
      crs_label,
      paste(rng_mean, collapse = " a "),
      paste(rng_sd, collapse = " a ")
    )
  )))
} else {
  cat(sprintf('<p class="note">Metadatos cartográficos: %s</p>', na_txt))
}
```

## Observaciones y límites

<p class="note">Decisiones del usuario: ver <code>decisions_log.csv</code>. Pendientes y todo lo no calculado: NO EVALUADO.</p>

```{r decisions_table, results="asis"}
f_log <- file.path(p, "decisions_log.csv")
if (file.exists(f_log)) {
  dlog <- tryCatch(read.csv(f_log, stringsAsFactors = FALSE), error = function(e) NULL)
  if (!is.null(dlog) && nrow(dlog) > 0) {
    cat('<div style="overflow-x:auto;"><table class="log-table">')
    cat('<thead><tr><th>Paso</th><th>Criterio</th><th>Decisión</th><th>Filas</th><th>Detalles</th></tr></thead><tbody>')
    for (i in seq_len(nrow(dlog))) {
      cat(sprintf('<tr><td>%s</td><td>%s</td><td>%s</td><td>%s</td><td>%s</td></tr>',
                  htmltools::htmlEscape(as.character(dlog$step[i])),
                  htmltools::htmlEscape(as.character(dlog$criterion[i])),
                  htmltools::htmlEscape(as.character(dlog$user_decision[i])),
                  htmltools::htmlEscape(as.character(dlog$affected_rows[i])),
                  htmltools::htmlEscape(as.character(dlog$details[i]))))
    }
    cat('</tbody></table></div>')
  }
}
```

```{r close, results="asis"}
cat("</div>")
```
